臺灣高等法院高雄分院刑事判決
111年度金上訴字第196號
上  訴  人  臺灣橋頭地方檢察署檢察官
被      告  王咨婷


選任辯護人  李承書律師
上列上訴人因被告違反洗錢防制法等案件，不服臺灣橋頭地方法
院110年度金訴字第153號，中華民國111年5月20日第一審判決（
聲請簡易判決處刑案號：臺灣橋頭地方檢察署110年度偵字第868
1號、第8683號），提起上訴，本院判決如下：
    主  文
上訴駁回。
    理  由
一、本案經本院審理結果，認原審以檢察官所提出之證據及所指
    出之證據方法，並不足以證明被告甲○○確有被訴之刑法第30
    條第1項、同法第339條第1項之幫助詐欺取財犯行，及刑法
    第30條第1項、洗錢防制法第14條第1項之幫助洗錢犯行，而
    為被告無罪之諭知，核無不當，應予維持，並引用第一審判
    決書所記載判決被告無罪的理由（如附件）。
二、本件檢察官乃是以下列理由提起上訴：
　㈠被告於案發時為年滿32歲的成年人，具有相當之生活閱歷與
    經驗，實難想像其不知不得任意將具有一身專屬性之銀行帳
    戶、提款卡及密碼，提供給從未謀面的陌生人使用，而有誤
    認其寄交之帳戶僅供求職之可能。且被告於與「李宛伶」聯
    繫過程中，亦曾表示：「第一次用，有點怕怕」、「像我們
    這樣戶口借給你們會不會有什麼問題」、「小妹我還有年幼
    的女兒，不好意思這樣冒昧問你」（金簡卷第45、201至203
    頁），足見被告主觀上確可預見其出租帳戶獲取報酬可能涉
    有不法。但被告為求獲取提供帳戶之酬勞，刻意忽略客觀可
    察覺之不合理之處，而將帳戶交給非親非故且真實身分不詳
    之人，任令帳戶處於他人可隨時存取款之危險而容任他人使
    用，故被告具有幫助詐欺取財的不確定故意，甚為明確。
　㈡被告將帳戶之存摺、提款卡寄交給他人，主觀上顯有將帳戶
    交由他人入款、領款使用的認知。又被告對於交付帳戶的對
    象，僅掌握LINE帳號名稱，且是以超商「交貨便」之方式交
    付，故其交出帳戶後，除非將存摺、提款卡辦理掛失，否則
    已無法再向交付對象取回，亦無從追索帳戶內資金之去向，
    已喪失實際控制權。故被告主觀上自可預見該等帳戶後續資
    金流向，有無法追索之可能性，對於匯入該等帳戶內之資金
    如經持有提款卡者提領，將無從查得，形成金流斷點，而會
    產生遮斷金流以逃避國家追訴、處罰之效果，主觀上亦有認
    識。因此，被告對於其提供帳戶資料，使詐欺集團成員得以
    利用相關帳戶存、匯入詐欺所得款項，並加以提領，而形成
    資金追查斷點之洗錢行為提供助力，既可預見，仍交付帳戶
    供他人使用，顯有容任而不違反其本意，故其有幫助洗錢之
    不確定故意，亦可認定。　
　㈢被告起先雖是為找尋家庭代工的工作而與「李宛伶」、「陳
    鑫龍」聯繫，但「李宛伶」、「陳鑫龍」則告以因要供體育
    帳戶註冊使用，而提出出租帳戶即可周領新臺幣（下同）1
    萬1000元報酬之條件。被告為心智成熟的成年人，且依其本
    身工作經驗，應可知悉該報酬顯不合理，如為正規公司，並
    無不法，其向各銀行申請帳戶，亦無困難，何須以高價租用
    人頭帳戶，而將公司辛苦所得用來支付高額之承租帳戶費用
    ，因此，以一般心智正常之人，均可猜得如此不合理之報酬
    ，應有不法。而被告明知對方可能為詐騙集團，亦可能將帳
    戶充作人頭帳戶，且應知該報酬顯不合理，極可能為違法所
    得，卻在未為任何求證，而對對方公司名稱、營運地點、營
    運內容、何以需取得他人帳戶使用均不瞭解的情形下，即配
    合提供帳戶，顯見被告是為了領得前述不合理之報酬，心存
    僥倖而交付帳戶，故其於提供帳戶之時，即應具有幫助犯罪
    之不確定故意。
　㈣依據被告配偶吳湧錚於偵查中所述，被告將其帳戶寄出後，
    有向其表示對方是因博弈而要租借帳戶（偵卷第23頁），但
    合法的博弈公司並無向他人租借帳戶的需要，故被告主觀上
    應可認知本件租借帳戶與犯罪行為有關。
三、上訴論斷的理由
　㈠刑法關於犯罪之故意，乃是採「希望主義」，不但直接故意
    須行為人對於構成犯罪之事實具備明知及有意使其發生此2
    項要件，即使是間接故意（不確定故意），亦須行為人對於
    構成犯罪之事實預見其發生，且其發生不違背行為人本意方
    會成立。若對於構成犯罪之事實，行為人雖預見其可能發生
    ，但主觀上確信其不致發生者，則屬有認識之過失。因此，
    有認識過失與間接故意之區別，在於有無故意之「意欲」要
    素。前者，行為人乃有知無欲，並無與法規範敵對之意思，
    只不過事與願違；後者，行為人則有知且有容任其發生之意
    欲，主觀上存有與法規範敵對之意思。至於行為人有無容任
    發生之意欲，乃是存在於其內心之事實，法院在審判時，應
    參酌行為人客觀、外在的行為表現及其他相關情況證據，依
    據社會常情及經驗、論理法則剖析認定（最高法院111年度
    台上字第3323號刑事判決可為參考）。
　㈡本件被告於交付本件帳戶之前，雖曾向「李宛伶」提及：「
    第一次用，有點怕怕」（金簡卷第45頁）。但綜觀此部分對
    話過程，被告是先依據臉書上所看到的家庭代工廣告，向「
    李宛伶」洽詢該項工作，經「李宛伶」告知該工作額滿，並
    主動向被告表示：「另有其他兼職工作，內容為提供帳戶供
    公司為其體育賽事的會員註冊帳戶使用，報酬依所提供帳戶
    數量每週領取。所提供的帳戶不會觸犯法律事件，亦不會產
    生稅務問題」，而被告獲知上述資訊後，乃是先向「李宛伶
    」詢問：「也是可以在家兼職的嗎？」。經「李宛伶」表示
    可以在家兼職，並強調帳戶只是用於網路註冊，並無任何風
    險後，被告再詢問：「那在家我怎麼使用？」，而「李宛伶
    」又告以：「於收到寄送之帳戶後，會先審核確認帳戶可正
    常註冊，之後會將帳戶退還，另公司會寄送合約書，並有專
    員前往簽約，以保障雙方權益」，此時被告另詢問：「那再
    來怎麼用？」，「李宛伶」即直接詢問：「請問你這邊是想
    配合幾個帳戶，謝謝」，被告此時方回稱：「第一次用，有
    點怕怕」，並隨即補上：「哈哈哈哈哈」乙語（金簡卷第35
    至45頁）。由上述對話過程可知，「李宛伶」是向被告謊稱
    其提供的帳戶僅供網路註冊使用，完全未提及帳戶是要用來
    出入款項；而被告當時所關心者，則是其在家中要如何兼職
    從事「李宛伶」所稱之提供帳戶工作，足認被告對於該工作
    的內容根本不甚了解。之後是在發現「李宛伶」已經不想再
    對其提問問題詳加答覆、直接詢問其要提供的帳戶數量後，
    被告方回稱：「第一次用，有點怕怕」，甚至補上「哈哈哈
    哈哈」乙語。則被告為前述對話，究竟是已經認識到其所提
    供的帳戶將會被作為出入不法款項使用？或只是要化解其多
    方詢問導致對方所生之不悅反應、避免雙方尷尬？並非無疑
    ，故已難以此遽為不利於被告的認定。再者，於被告表示：
    「第一次用，有點怕怕」後，「李宛伶」即傳送其他應徵者
    的對話紀錄、所提供的存摺、提款卡及寄件單據照片給被告
    ，並稱：「這些都是與我們配合兼職，配合成功後繼續增加
    配合的喔」，藉以取信被告，而被告也是在此之後，方答應
    提供帳戶，甚至將其本身及其配偶吳湧錚的身分證正反面拍
    照傳送給對方（金簡卷第81至86頁）。由此等過程可知，即
    使被告表示：「第一次用，有點怕怕」，乃是對於提供帳戶
    的合法性有所懷疑，但之後其亦應該是因為相信「李宛伶」
    的說詞，已經去除心中疑慮，才會將載有其本身及配偶個資
    的身分證拍照傳送。因此，並無法以被告曾向「李宛伶」表
    示：「第一次用，有點怕怕」，而認被告確有幫助詐欺取財
    、幫助洗錢的不確定故意。至於被告未積極查證即輕信「李
    宛伶」的說詞，最多只能證明其查證過程過於疏忽、大意，
    但仍無法反推其確有上述犯意。
　㈢被告於交付本件帳戶後，雖曾主動向「陳鑫龍」詢問：「像
    我們這樣戶口借給你們會不會有什麼問題」、「因為網路都
    會有這種新聞看了會怕」、「小妹我還有年幼的女兒，不好
    意思這樣冒昧問你」（金簡卷第201至203頁），顯示其此時
    可能有意識到其交付之帳戶可能遭作為不法使用。但被告提
    出上述疑問的時間，乃是110年3月6日，距離其寄出本件帳
    戶的同年月1日，已經有5天之久，甚至本件被害人遭詐騙的
    款項，均已匯入相關帳戶（最後一位被害人的匯款時間為同
    年月4日），實難以此反推被告於交付帳戶時，對本件帳戶
    可能遭作為不法使用乙事，在主觀上有經有所認識。相反的
    ，由被告上述詢問時點應可推知，被告於交付帳戶之時，應
    未預見到其交付之帳戶可能遭作為不法使用，而是於交付帳
    戶多日之後，因突然意識到此事，方會向「陳鑫龍」提出上
    述疑問。從而，亦無法以被告曾向「陳鑫龍」提出上述疑問
    ，而為不利於被告的認定。
　㈣檢察官上訴意旨能夠予以採認的前提，乃是以被告於交付帳
    戶當時，已經瞭解其所交付的帳戶，日後將作為「款項的進
    出」為必要。但如前所述，「李宛伶」告知被告者，乃是相
    關帳戶交付後，僅是作為「註冊」使用，且依據被告與「李
    宛伶」、「陳鑫龍」的LINE對話內容，亦未見被告於交付帳
    戶之前，乃至於被害人遭詐騙而將款項匯入相關帳戶之前，
    已經察覺「李宛伶」所言不實。而本案既難以證明被告對於
    「所交付之帳戶將作為款項進出使用」此一事項確有認識，
    自無法認定被告就該等帳戶日後將作為詐騙、洗錢工具已經
    有所預見，而認被告有幫助他人從事詐欺取財及洗錢犯行的
    不確定故意。
　㈤檢察官上訴意旨所為的其他論述，就一般情形而言，雖有其
    論據，然而：
　⒈近年來我國詐騙案件層出不窮，詐騙集團利用他人帳戶收受
    詐騙款項，及經由車手提領詐騙款項而使該等款項去向不明
    等情事，一再經大眾傳播媒體報導，已屬眾所周知的事情。
    因此，只要具有一般智識能力及生活經驗的人，當會知道避
    免提供帳戶給他人使用，以免參與詐騙集團相關犯行。但在
    真正遇到他人要求自己提供帳戶時，是否能藉由上述平時就
    瞭解的事情，意識到自己提供帳戶的行為，將可能涉及詐騙
    、洗錢犯行，仍然與個人的智識能力、生活經驗、反應優劣
    及該他人所為的說詞是否容易使人受騙上當等許多因素有關
    ，實在無法一概而論。舉例來說，政府機關及大眾傳播媒體
    也不斷宣傳、報導詐騙集團常用的詐騙手法，提醒社會大眾
    不要輕易受騙而交付金錢或依指示操作自動櫃員機，因此，
    一般人對於詐騙集團常用的詐騙手法都會有所瞭解。但即使
    如此，社會上仍有許多人會被常見的行騙手法詐騙得手，其
    中更不乏在社會上有一定地位或受過相當教育的人。由此可
    知，一般日常生活所接收到的資訊，在遇到實際狀況時，並
    無法完全避免被騙的結果發生。
　⒉如前所述，不確定故意的成立，除行為人對於犯罪事實的發
    生已經有所預見外，尚須有容任其發生之意欲。就本案情形
    而言，被告於案發當時，乃是有正當工作及正常收入之人，
    此有被告的在職證明書及存摺交易明細可以證明（本院卷第
    75至87頁）；另依據被告一開始只是想要找家庭代工的兼職
    工作此一情狀，及被告於與「李宛伶」、「陳鑫龍」LINE對
    話中的陳述（金簡卷第53、133頁），被告交付帳戶賺取報
    酬的目的，只是在減輕家中部分經濟負擔，並非面臨龐大的
    經濟壓力或臨時有急用金錢的需求；又依被告所提出的戶口
    名簿，被告於案發當時與配偶同住，育有2位未成年子女，
    並懷有1子（本院卷第59頁），而有正常家庭生活。在此等
    情形下，若如上訴意旨所述，被告所有的一切思慮、設想，
    均要以具有一般智識能力且能做出合理判斷之人的角度來觀
    察，則即使被告於交付帳戶前，對於相關帳戶日後可能遭作
    為詐騙、洗錢工具使用，已經有所認識，但以被告的工作、
    收入、家庭狀況及所受經濟壓力情形觀之，在經以一般智識
    能力而為合理判斷後，其是否會願意冒著日後可能遭追訴犯
    罪的風險，進而使其工作、家庭生活遭遇重大波折，而在尚
    未取得任何報酬的狀況下（此由本件LINE對話紀錄即可證明
    ），僅因其已意識到是在從事詐騙行為之人所空泛承諾的報
    酬，即基於幫助他人犯罪的不確定故意而將帳戶交付？實甚
    有所疑。相反的，即使被告對於相關帳戶日後可能遭作為詐
    騙、洗錢工具使用曾有預見，但依照被告的工作、家庭狀況
    及所受經濟壓力，其亦應是被「李宛伶」、「陳鑫龍」的說
    詞說服，在心中疑慮已經去除，認為其預見的犯罪行為當不
    至於發生的情形下，因而為交付帳戶的抉擇，方較為合理。
　⒊從而，檢察官上訴意旨所為主張，或許是具一般智識能力之
    人所為合理判斷的結論，但不必然適用於所有個案，而在本
    案已有前述事證可為判斷的狀況下，自不宜以一般合理情形
    應是如何如何，再以間接、不必然適用於全部個案的推論方
    式，另為不同之判斷。
  ㈥依據被告於偵查中所述，其經由與「李宛伶」、「陳鑫龍」
    的對話，瞭解到其所交付的帳戶是要提供給博弈公司使用（
    偵卷第20頁）。而依據洗錢防制法第3條第2款規定，刑法第
    268條之圖利供給賭博場所罪、圖利聚眾賭博罪，均屬洗錢
    防制法所稱之特定犯罪。但如前所述，被告交付帳戶的目的
    ，只是在供他人註冊使用，難以認定其對該帳戶將作為款項
    進出有所認識，在此情形下，自難論認被告就交付之帳戶可
    能作為上述賭博罪之洗錢工具此一事項已經有所預見，進而
    以此認定被告應有幫助洗錢犯行。　　
四、綜上所述，本件並無法證明被告確實有被訴之幫助詐欺取財
    、幫助洗錢犯行，故原審所為諭知被告無罪之判決，經核並
    無違誤。檢察官仍以前述主張，指稱原判決違誤而提起上訴
    ，為無理由，應予駁回。　
據上論斷，應依刑事訴訟法第368條、第373 條，判決如主文。
本案經檢察官黃淑妤聲請簡易判決處刑及提起上訴，檢察官許怡
萍到庭執行職務。
中　　華　　民　　國　　111 　年　　11　　月　　8 　　日
                  刑事第四庭    審判長法  官  黃建榮
                                      法  官  李嘉興
                                      法  官  陳君杰　
以上正本證明與原本無異。
被告不得上訴。
檢察官如不服本判決應於收受本判決後20日內向本院提出上訴書
狀，其未敘述上訴理由者，並得於提起上訴後20日內向本院補提
理由書狀（均須按他造當事人之人數附繕本）「切勿逕送上級法
院」。
本判決須符合刑事妥速審判法第9條之規定始得上訴。
刑事妥速審判法第9條規定：
除前條情形外，第二審法院維持第一審所為無罪判決，提起上訴
之理由，以下列事項為限：
一、判決所適用之法令牴觸憲法。
二、判決違背司法院解釋。
三、判決違背判例。
刑事訴訟法第377條至第379條、第393條第1款規定，於前項案件
之審理，不適用之。
中　　華　　民　　國　　111 　年　　11　　月　　8 　　日
                                      書記官  吳璧娟　
附件：
臺灣橋頭地方法院刑事判決　
110年度金訴字第153號
公　訴　人　臺灣橋頭地方檢察署檢察官
被　　　告　甲○○
選任辯護人　李承書律師
上列被告因違反洗錢防制法等案件，經檢察官聲請以簡易判決處
刑（110年度偵字第8681、8683號），本院認不宜以簡易判決處
刑，改依通常程序審理，判決如下：
    主  文
甲○○無罪。
    理  由
一、聲請簡易判決處刑意旨略以：被告甲○○知悉社會上層出不窮
    之詐欺集團或不法份子，為掩飾不法行徑、隱匿不法所得，
    或逃避追查並造成金流斷點，常蒐購並使用他人金融帳戶存
    提款及轉帳，客觀上可預見取得他人金融帳戶使用之行徑，
    常與財產犯罪有密切關聯，竟仍基於縱他人持其交付之金融
    帳戶資料為詐騙及洗錢工具亦不違反本意之幫助詐欺取財及
    幫助洗錢不確定故意，於民國110年3月1日，在高雄市鳥松
    區統一超商仁美門市，將其夫吳湧錚（業經檢察官為不起訴
    處分確定）之合作金庫商業銀行股份有限公司大樹分行帳號
    0000000000000號帳戶（下稱合庫帳戶）及其中華郵政股份
    有限公司大寮大發郵局帳號00000000000000號帳戶（下稱郵
    局帳戶，與合庫帳戶合稱前揭帳戶）之存摺及提款卡，寄送
    予姓名年籍不詳自稱「陳鑫龍」之詐欺集團成員，並依指示
    更改提款卡密碼，而以此方式容任「陳鑫龍」所屬詐欺集團
    成員藉前揭帳戶遂行詐欺取財及洗錢犯罪。嗣該詐欺集團成
    員取得前揭帳戶存摺及提款卡（以下合稱前揭帳戶資料）後
    ，即共同意圖為自己不法所有，基於詐欺取財及洗錢之犯意
    聯絡，為如附表所示不法行為。嗣因附表各被害人發現有異
    而報警循線查獲上情。因認被告涉犯刑法第30條第1項、第3
    39條第1項幫助詐欺取財罪及刑法第30條第1項、洗錢防制法
    第14條第1項幫助洗錢罪等語。
二、犯罪事實應依證據認定之，無證據不得認定犯罪事實；不能
    證明被告犯罪者，應諭知無罪之判決，刑事訴訟法第154條
    第2項、第301條第1項分別定有明文。所謂證據，係指足以
    認定被告確有犯罪行為之積極證據而言，該項證據自須適合
    於被告犯罪事實之認定，始得採為斷罪資料。苟積極證據不
    足為不利於被告事實之認定時，即應為有利於被告之認定，
    更不必有何有利之證據（最高法院29年度上字第3105號、30
    年度上字第816號判決意旨參照）。
三、檢察官認被告涉犯幫助詐欺取財及幫助洗錢罪嫌，無非係以
    其自承將前揭帳戶資料寄交他人，並有附表所示被害人指述
    、通訊軟體LINE對話內容截圖、前揭帳戶開戶資料與交易明
    細、附表各被害人交易紀錄為其論據。然訊據被告固坦承依
    「陳鑫龍」指示寄出前揭帳戶資料，並更改密碼為指定之「
    778899」等情，惟堅詞否認上開犯行，辯稱：伊見臉書家庭
    代工訊息與LINE暱稱「李宛伶」、「陳鑫龍」聯繫後，以每
    星期為1期，各期報酬新臺幣（下同）11000元出租前揭帳戶
    ，「陳鑫龍」表示會幫伊審理、註冊及開通帳戶，並有專人
    南下與伊簽約，伊始寄出前揭帳戶資料，也是受騙；辯護人
    則以：由卷附臉書網頁及LINE對話內容截圖，及被告差點出
    租自己用以繳納信用貸款之帳戶，可知被告係因求職誤信對
    方為合法公司才提供前揭帳戶，實未容任對方使用前揭帳戶
    實施詐欺犯罪，無幫助詐欺之直接故意或間接故意；又被告
    認為對方乃合法經營公司，不知亦無預見前揭帳戶將作為隱
    匿特定犯罪所得之工具，亦未容任前揭帳戶供洗錢所用，無
    洗錢之直接故意及間接故意等語為被告辯護。
四、本院之判斷
  ㈠被告依「陳鑫龍」指示於上述時地寄出前揭帳戶資料，並更
    改密碼為指定之「778899」，嗣詐欺集團姓名年籍不詳成員
    分別以附表各編號所示方式詐騙各被害人致陷於錯誤而交付
    款項等情，業經證人吳湧錚、乙○○、己○○、戊○○、丁○○、丙○○分別於警偵證述屬實（警一卷第1至5、57至59頁，警二卷
    第43至45、77至78、107至109、127至129頁，偵卷第22至23
    頁），並有臉書網頁截圖、LINE對話內容截圖、合庫帳戶客
    戶資料、郵局帳戶客戶基本資料（警一卷第83至85頁，警二
    卷第36至38頁，金簡卷第33至209頁）及附表「證據出處」
    欄所示各該證據方法在卷可稽，復據被告坦認不諱（警一卷
    第7至11頁，警二卷第1至7頁，偵卷第20至22頁，金訴卷第8
    2至85、134頁）；又附表編號2至5所示款項均已返還各被害
    人一節，亦有中華郵政股份有限公司111年2月7日儲字第111
    0033371號函、111年3月4日儲字第1110063797號函暨所附警
    示帳戶剩餘款項返還申請暨切結書、郵政存簿儲金提款單、
    郵政跨行匯款申請書、郵政入戶匯款申請書存卷為憑（金訴
    卷第51至58、97至100頁），是此部分事實均堪認定。
  ㈡被告交付前揭帳戶緣由係見臉書家庭代工訊息與「李宛伶」
    、「陳鑫龍」聯繫後，以每星期為1期，各期報酬11000元出
    租前揭帳戶供體育帳戶註冊使用，迭據被告供承在卷且有臉
    書網頁及LINE對話內容截圖可佐，堪可認定。又依LINE對話
    內容所示（金簡卷第37至47頁），「李宛伶」先於110年2月
    28日針對工作內容向被告陳稱因會員人數眾多，公司需租用
    帳戶供體育帳戶註冊使用，不會觸犯法律，更不會產生任何
    稅務問題，對被告隱私亦絕對保密，可兼職且無風險，俟公
    司收受存摺及提款卡經審核確認、註冊完畢後即退還，將寄
    送合約書予被告等語，於被告表示「第一次用，有點怕怕」
    時，即傳送其他應徵者之對話紀錄、存摺、提款卡及寄件單
    據照片予被告閱覽，並稱「這些都是與我們配合兼職，配合
    成功後繼續增加配合的喔」，藉以取信被告租賃帳戶非為從
    事不法用途；復以「李宛伶」主管「陳鑫龍」名義於同日聯
    繫被告，被告遂應「陳鑫龍」要求傳送被告及吳湧錚之國民
    身分證、存摺及提款卡照片予「陳鑫龍」，衡之「陳鑫龍」
    所執理由乃「麻煩妳先拍傳給我喔，我這邊要先幫妳做薪水
    存檔喔」、「還有妳本人身分證跟妳先生的身分證正反面拍
    傳給我喔」、「卡片正反面，存簿正面，妳跟妳先生兩個人
    身分證正反面」（金簡卷第75至77頁），客觀上與一般公司
    審核應徵者資料與建立人事檔案並無不同，參以被告一度欲
    將其用以繳納信用貸款之玉山商業銀行股份有限公司帳戶寄
    交「陳鑫龍」（金簡卷第99至101頁），可知被告確已誤信
    「陳鑫龍」所屬公司純為租用金融帳戶供體育帳戶使用無訛
    。再被告於110年3月1日17時40分許依「陳鑫龍」指示寄出
    前揭帳戶資料後，直至110年3月7日仍每日密切聯繫「陳鑫
    龍」，不同於一般出售金融帳戶者交付帳戶後即放任未再置
    理之舉，而細繹LINE對話內容，「陳鑫龍」為免被告過早發
    覺實情致掛失前揭帳戶資料而無法使用，非僅先於110年2月
    28日表示「兩個帳戶卡片密碼順便到任意提款機用成統一密
    碼778899，這樣方便財務快速審核並註冊好妳的帳戶」、「
    註冊完畢後就會退還給妳」（金簡卷第91至93頁），並於11
    0年3月1日稱「財務是審核並註冊的這幾天，妳是不可以使
    用的喔」、「財務退還給妳後，妳是可以正常使用的」、「
    妳密碼用好後，包裝好，拍傳給我確認一下喔，避免寄件路
    上造成損壞」、「密碼統一用成778899喔，存簿、卡片用任
    何小盒子包裝好喔」（金簡卷第109至113頁），又因見被告
    包裝露出存摺一角而向被告表示「外面在用袋子在包起來就
    好了喔」，復經確認被告以盒子將前揭帳戶資料包裝妥當始
    要被告前往超商寄件（金簡卷第119至125頁），甚且直至本
    案被害人受騙交付款項之110年3月4日止，每日持續主動聯
    繫被告通知收件及審核進度，更不斷以「財務這邊審核註冊
    完畢後，我這邊會第一時間與妳聯絡」、「隨時保持聯絡」
    、「註冊完畢了，我就會下來跟妳面簽合約」藉詞拖延避免
    被告起疑（金簡卷第107、139、143、145、161、191頁），
    嗣被告於110年3月6日詢稱「像我們這樣戶口借給你們會不
    會有什麼問題」、「因為網路都會有這種新聞看了會怕」時
    ，仍以「這個妳放心，從未發生過任何事件」安撫及消弭被
    告疑慮（金簡卷第201至203頁），故由本案接洽及交付過程
    ，依「陳鑫龍」一再囑咐被告完整包裝前揭帳戶資料且收受
    前揭帳戶資料後仍費力與被告周旋之情，顯可推知「陳鑫龍
    」所屬詐欺集團乃利用被告寄交前揭帳戶資料及所稱「審核
    註冊」之時間差，趁隙遂行詐欺取贓，被告交付前揭帳戶資
    料之初，主觀上確係相信出租予「陳鑫龍」所屬公司供體育
    帳戶註冊所用且無從預見前揭帳戶將供詐欺犯罪使用。復審
    諸合庫帳戶、郵局帳戶分別於110年3月3日21時10分、110年
    3月4日20時46分經通報、轉列警示帳戶（警一卷第67頁，警
    二卷第39頁），被告仍於110年3月5日與「陳鑫龍」確認簽
    約事宜（金簡卷第191至193頁），卷內事證猶未足積極證明
    被告因提供前揭帳戶獲有報酬，益徵被告始終基於出租帳戶
    目的交付前揭帳戶資料，主觀上並無提供前揭帳戶予詐欺集
    團實施詐欺取財而仍容任之不確定故意。
　㈢公訴意旨雖認被告為有工作經驗之成年人，且依一般人社會
    生活經驗，當能預見出租前揭帳戶將為他人犯罪工具或非法
    用途所用而不違背本意，有幫助詐欺取財之不確定故意等語
    。惟時下詐欺集團不法蒐集並透過人頭帳戶作為被害人匯款
    使用之情，屢經新聞媒體廣泛報導，政府機關亦再三宣導切
    勿任意交付個人金融帳戶存摺、金融卡及密碼予第三人，詐
    騙案件仍層出不窮，被害人亦不乏具相當學識經驗或社會歷
    練之人；且現今詐欺集團除以各種方式向民眾訛詐財物，另
    透過各種平面、電子媒體刊載各式不實廣告，偽冒辦理貸款
    、徵才求職、運彩或博弈公司承租帳戶等名義，假稱必須提
    供金融帳戶資料云云，致他人陷於錯誤而交付之，再持以實
    施詐欺犯罪使用者，亦時有所見。又一般人對於社會事物之
    警覺程度或風險評估本因人而異，且認知及理解能力常受限
    各種因素而有不同，判斷能力更往往因所處急切、慌亂等情
    境致無法察覺異狀進而為合乎常理之決定，故不宜單以客觀
    常人智識經驗，甚至從事犯罪偵查、審判工作者之智識經驗
    為準，逕認行為人未具同等警覺程度而交付金融帳戶者即有
    幫助詐欺取財不確定故意。被告於案發時為年滿32歲之成年
    人，且自述教育程度為高職畢業並有工作經驗（金訴卷第83
    、142頁），其就應謹慎保管個人金融帳戶而不得任意交予
    他人使用一節，本應知之甚詳，猶未經查證即將前揭帳戶資
    料交付姓名年籍不詳之人，此舉固然思慮欠周而與一般理性
    之人有異，仍難僅憑此節率爾推認其主觀上確係基於幫助詐
    欺取財犯意而交付前揭帳戶資料。至被告急欲求職一時輕信
    「李宛伶」及「陳鑫龍」所言而交付前揭帳戶資料，所為或
    欠缺注意而有過失，惟因刑法對於過失幫助詐欺行為並無處
    罰明文，純屬應否負擔民事侵權行為損害賠償責任範疇，附
    予敘明。
  ㈣行為人提供金融帳戶提款卡及密碼予不認識之人，非屬洗錢
    防制法第2條所稱之洗錢行為，不成立同法第14條第1項一般
    洗錢罪之正犯；果行為人主觀上認識該帳戶可能作為收受及
    提領特定犯罪所得使用，他人提領後即產生遮斷資金流動軌
    跡以逃避國家追訴、處罰之效果，仍基於幫助之犯意而提供
    ，始應論以幫助犯同法第14條第1項之一般洗錢罪（最高法
    院108年度台上大字第3101號裁定意旨參照）。被告基於求
    職目的提供前揭帳戶資料，主觀上就前揭帳戶將供他人實施
    詐欺取財犯罪所用並無認識或預見，既如上述，更無從認定
    其主觀上認識或預見前揭帳戶可能作為收受及提領特定犯罪
    所得使用，甚或他人提領後即產生遮斷資金流動軌跡以逃避
    國家追訴、處罰之效果，自未可令負幫助洗錢罪責。
五、被告未經審判證明有罪確定前，推定其為無罪；檢察官就被
    告犯罪事實，應負舉證責任，並指出證明之方法，刑事訴訟
    法第154條第1項及第161條第1項分別定有明文。故檢察官對
    於起訴之犯罪事實，依法應負提出證據及說服之實質舉證責
    任，藉以為被告有罪之積極證明，或指出證明方法說服法院
    以形成被告有罪之心證，其間若存有合理懷疑，而無法達到
    確信其為真實之程度，即不得遽為不利被告之認定。綜前所
    述，檢察官前揭所指犯罪事實及所憑證據俱難積極證明被告
    涉有刑法第30條第1項、第339條第1項幫助詐欺取財及刑法
    第30條第1項、洗錢防制法第14條第1項幫助洗錢犯行，應依
    法諭知無罪。
據上論斷，應依刑事訴訟法第301條第1項，判決如主文。
本案經檢察官黃淑妤聲請簡易判決處刑，檢察官廖姵涵到庭執行
職務。
中　　華　　民　　國　　111 　年　　5 　　月　　20　　日
                  刑事第六庭    審判長法  官  陳明呈
                                      法  官  黃英彥
　　　　　　　　　　　　　　　　　　　法　官  方佳蓮
以上正本證明與原本無異。
如不服本判決應於收受判決後20日內向本院提出上訴書狀，並應
敘述具體理由。其未敘述上訴理由者，應於上訴期間屆滿後20 
日內向本院補提理由書（均須按他造當事人之人數附繕本）「切
勿逕送上級法院」。
中　　華　　民　　國　　111 　年　　5 　　月　　20　　日
                                      書記官  史萱萱
附表：
編號 被害人 詐騙方式 受騙金額 證據出處 1 乙○○ （提告） 詐欺集團成員於110年3月3日17時52分許偽為東森購物公司員工，向乙○○佯以電腦遭駭客入侵須依指示取消重複訂購為由，致乙○○陷於錯誤，於右列時間轉帳至合庫帳戶。 110年3月3日19時3分許轉帳150,123元（業經檢察官當庭更正） ⑴網路銀行交易紀錄翻拍照片（警一卷第69頁） ⑵合庫帳戶歷史交易明細（警一卷第89頁） 2 己○○ （未提告） 詐欺集團成員於110年3月4日偽為西堤電商業者，向己○○佯以扣款設定錯誤須使用網路轉帳解除設定為由，致己○○陷於錯誤，於右列時間轉帳至郵局帳戶。 110年3月4日16時38分許轉帳20,022元 ⑴通話紀錄截圖（警二卷第149頁） ⑵網路銀行交易紀錄截圖（警二卷第149頁） ⑶郵局帳戶客戶歷史交易清單（警二卷第39頁） 3 戊○○ （提告） 詐欺集團成員於110年3月4日16時19分許偽為西堤牛排業者，向戊○○佯以個資登入錯誤須依指示取消VIP會員為由，致戊○○陷於錯誤，於右列時間轉帳至郵局帳戶。 110年3月4日16時54分許轉帳29,986元 ⑴通話紀錄截圖（警二卷第47頁） ⑵郵局帳戶客戶歷史交易清單（警二卷第39頁） 4 丁○○ （提告） 詐欺集團成員於110年3月4日偽為西堤電商業者，向丁○○佯以扣款設定錯誤須使用網路轉帳解除設定為由，致丁○○陷於錯誤，於右列時間轉帳至郵局帳戶。 110年3月4日16時59分許轉帳49,986元 ⑴通話紀錄截圖（警二卷第93至95頁） ⑵網路銀行交易紀錄截圖（警二卷第97頁） ⑶郵局帳戶客戶歷史交易清單（警二卷第39頁） 5 丙○○ （提告） 詐欺集團成員於110年3月4日偽為西堤電商業者，向丙○○佯以重複扣款設定錯誤須操作自動櫃員機解除設定為由，致丙○○陷於錯誤，於右列時間轉帳至郵局帳戶。 110年3月4日17時4分許轉帳13,456元 ⑴自動櫃員機交易明細（警二卷第121頁） ⑵郵局帳戶客戶歷史交易清單（警二卷第39頁） 
卷宗簡稱對照表（僅列本判決引用之卷宗，其餘未引用之卷宗不
予贅列）：
卷宗名稱（簡稱） 1.仁武分局高市警仁分偵字第11070745600號（警一卷） 2.仁武分局高市警仁分偵字第11070774400號（警二卷） 3.橋頭地檢署110年度偵字第8683號（偵卷） 4.本院110年度金簡字第158號（金簡卷） 5.本院110年度金訴字第153號（金訴卷）